【裁判字號】    99,交聲,419
【裁判日期】    991115
【裁判案由】    違反道路交通管理處罰條例聲明異議
【裁判全文】
臺灣苗栗地方法院交通事件裁定         99年度交聲字第419號
原處分機關  交通部公路總局新竹區監理所苗栗監理站
異  議  人
即受處分人  劉清華
上列異議人即受處分人因違反道路交通管理處罰條例案件，對於
交通部公路總局新竹區監理所苗栗監理站於民國99年8 月13日所
為之竹監苗字第裁54-JC0000000號處分（原舉發案號：投警交字
第JC0000000 號），聲明異議，本院裁定如下：
    主  文
異議駁回。
    理  由
一、原處分意旨略以：異議人即受處分人劉清華於民國99年7 月
    7 日23時39分許，駕駛車牌號碼3408-B6 號自用小客車行經
    南投縣名間鄉○○路、董門巷口處，為南投縣警察局南投分
    局名間分駐所警員當場攔停舉發「紅燈右轉（董門巷右轉彰
    南路）」違規；嗣異議人於舉發通知單所載期限內到案申訴
    表示不服，經原處分機關函請原舉發單位查覆後，仍認異議
    人有上開違規行為明確，乃依道路交通管理處罰條例第53條
    第2 項、第63條第1 項第3 款暨違反道路交通管理事件統一
    裁罰基準及處理細則第41條第4 項規定，於99年8 月13日裁
    處異議人罰鍰新臺幣（下同）600 元，並記違規點數3 點，
    原處分並無不法等語。
二、異議意旨略以：本人駕駛3408-B6 號車行經彰南路及董門巷
    時被名間分駐所巡邏車誤認本車紅燈右轉彰南路，本人停車
    在彰南路上俟綠燈後再行駛（直行），並無行駛董門巷，與
    舉發事實不符，為此向法院聲明異議，請求撤銷原處分等語
    。
三、按汽車駕駛人，行經有燈光號誌管制之交岔路口紅燈右轉，
    處新臺幣600元以上1,800元以下罰鍰；又汽車駕駛人，有違
    反道路交通管理處罰條例第53條情形者，除依原條款處罰鍰
    外，並記違規點數3 點，道路交通管理處罰條例第53條第2
    項、第63條第1 項第3 款，分別定有明文。
四、經查：
(一)、異議人對於在上揭時、地，駕駛車號3408-B6 號自用小客車
    為警攔停之事實，並不否認，且有原舉發單位即苗栗縣警察
    局苗縣警交字第JC0000000 號舉發違反道路交通管理事件通
    知單1 份在卷足憑。又異議人雖拒絕簽收上開舉發通知單，
    惟證人蘇詩凱於本院調查時證述其已告知異議人應到案時間
    及處所（見本院卷第35頁），且舉發通知單之收受通知聯者
    簽章欄處亦載有「告知應到案之日期、處所及違規事項，當
    事人拒簽收」之字樣（見本院卷第3 頁），上情復有證人提
    供之錄音譯文1 份可資佐證（見本院卷第43頁），是本件舉
    發通知單，依違反道路交通管理事件統一裁罰基準及處理細
    則第11條第1 項第1 款之規定，視為已由異議人收受，合先
    敘明。
(二)、次依證人即本件舉發警員蘇詩凱到庭具結證稱：「（本件取
    締經過？）當時我在彰南路由南往北行駛，當時我號誌是綠
    燈，該路口三段式的燈號，我距路口約2、3公尺。我在內車
    道行駛過程中，當時彰南路是綠燈，董門巷與南雅街是紅燈
    ，第一個彰南路綠燈時，董門巷與南雅街都是紅燈，第二，
    南雅街是綠燈時，彰南路與董門巷是紅燈，第三，董門巷是
    綠燈，彰南路與南雅街是紅燈。這三個紅綠燈間無重複交錯
    的時候，所以我確定我看到異議人的車子由董門街方向跨越
    南雅街右轉駛過來彰南路，再向南直行」、「（你看到右轉
    時，彰南路的綠燈亮了多久？）無法判斷，但是並非馬上變
    紅燈，而且就算彰南路是紅燈，董門巷也還是紅燈，因為還
    要等南雅街綠燈過之後，董門巷才會是綠燈」、「（如何追
    到異議人？）我看見他右轉後，就鳴喇叭、開警示燈，他不
    停，我就從內側車道迴轉，到攔停點，他才停下來，他時速
    10至20左右而已」、「（當時天候及光線如何？）晴天，視
    線良好」、「（有無遮蔽物，或者因光線不明而有誤認異議
    人車輛或燈號之可能？）車流很少，只有幾部車而已」、「
    （視力多少？）矯正後雙眼1.0 」、「（對於異議人稱其係
    由彰南路直行，並未行駛於董門巷，有何意見？）異議人右
    轉，我是職權告發，有錄音檔為證」、「（異議人被攔下來
    後做何表示？）他說未帶駕照300 ，可否通融」、「（該路
    口有無監視器錄影？）無」、「（攔停異議人時有無錄音？
    ）有錄影」、「（彰南路之號誌燈顯示為綠燈時，董門巷之
    號誌燈就一定是紅燈？）是」、「（董門巷之號誌燈有無右
    轉箭頭的綠燈可資紅燈右轉？）無，照片三有說明」等語綦
    詳（見本院99年10月25日訊問筆錄），並有證人提出之現場
    圖1 紙、現場照片3 張及錄音譯文1 份以資佐證（見本院卷
    第40至43頁）。衡諸證人蘇詩凱係依法執行公務之人員，經
    到庭具結，證述其攔停舉發經過，對異議人所駕駛上開自用
    小客車如何紅燈右轉之舉發過程的證述，連續而完整，顯見
    其對舉發當時之記憶深刻，且證人與異議人素不相識，並無
    宿怨，亦無仇隙，應無甘冒自身觸犯偽證罪之風險而設詞誣
    攀之理。而依卷內證據資料並無任何積極證據足以證明證人
    上開證詞係屬虛偽，亦無足以令人顯信證人證述為不可採之
    品性證據或前科證據存在，本院自不得僅以證人為本件掣單
    告發異議人之員警而全盤抹煞其在訴訟上所具有之證人資格
    及其證言之證明力，故渠等之證言應堪採信。
(三)、又鑑於交通違規事實往往驟然而現、稍縱即逝，若硬性要求
    舉發員警不分違規情節，一律必須預留證據，俾便事後提出
    供法院審酌，除有現實技術可行性之困難外，勢將大幅提高
    交通管理之行政成本，並嚴重削弱道路交通管理之行政效能
    ，此絕非立法者制定道路交通管理法規之本意。是舉發單位
    雖未能提出異議人違規照片或攝影畫面供異議人檢視，然當
    場舉發交通違規並不以攝影或照相存證為其要件，亦不以舉
    發錄影或照片為唯一之證明方法，若舉發員警係親眼見聞違
    規經過，並經以證人之身分具結後為證述，此證人證詞仍不
    失為證明方法之一種。本件既經證人蘇詩凱到庭具結，證述
    其攔停舉發經過，確認異議人確有行經有燈光號誌管制之交
    岔路口紅燈右轉之違規事實，則其所為證言應屬可信，業如
    前述。
(四)、異議人雖以前詞置辯，惟交通警員掣單舉發違反道路交通管
    理處罰條例所列之違規事實，本質上為行政處分，係公務員
    基於職務上權力，依法就特定之具體事件所為具公法上效果
    之單方行政行為，基於公務員為公法上行為具有公信力之原
    則，該行政處分當可被推定為有效。本院衡酌證人蘇詩凱駕
    車行經彰南路時，彰南路之號誌燈係顯示綠燈，而董門巷與
    南雅街均係顯示紅燈，此三處之紅綠燈間並無重複交錯之情
    形，其目睹異議人由董門巷方向跨越南雅街右轉駛過彰南路
    ，再向南直行，因而認定異議人有紅燈右轉之行為，尚與常
    情無違。復參酌本件舉發違規之時天候及視線良好，車流量
    稀少等情，顯見證人應無誤判燈號及誤認車輛之虞。另本件
    查無任何證據足資證明執勤員警有何捏造事實違法取締之不
    法情事，而異議人並未就執勤員警之舉發如何有誤，提出相
    關證據以供本院調查，則執勤員警本其維護交通秩序、安全
    職責所為之舉發，自應受到合法、正確之推定，異議人所為
    之指摘，經核並無依據。據此，異議人有於上述時、地駕車
    行經有燈光號誌管制之交岔路口闖紅燈行為，且經合法舉發
    一事應堪認定，本件事證明確，應依法論科。
五、綜上所述，本件異議人既有前揭於行經有燈光號誌管制之交
    岔紅燈右轉之違規行為，原處分機關依道路交通管理處罰條
    例第53條第2 項、第63條第1 項第3 款之規定及違反道路交
    通管理事件統一裁罰基準表，裁處異議人罰鍰600 元，並記
    違規點數3 點，核無違法或不當之情事，聲明異議意旨僅執
    前詞，任意指摘原處分，並無理由，應予駁回。
六、據上論斷，應依道路交通管理處罰條例第87條第2 項，道路
    交通案件處理辦法第19條，裁定如主  。
中    華    民    國    99    年    11    月    15    日
                  交通法庭  法  官  周靜妮
以上正本證明與原本無異。
如不服本裁定，應於送達後5 日內向本院提出抗告狀。
                            書記官  巫  穎
中    華    民    國    99    年    11    月    15    日

司法院資訊處製作；財團法人民間司法改革基金會備份。
